臺灣臺北地方法院民事判決　　　　　　　92年度訴字第4808號
原　　　告　　　　鼎高科技股份有限公司
即反訴被告
法定代理人　戊○○
訴訟代理人　方鳴濤律師
複　代理人　丁○○
被　　　告　　　　泰資訊股份有限公司
即反訴原告
法定代理人　乙○○
訴訟代理人　張睿文律師
複　代理人　吳忠德律師
上列當事人間給付買賣價金等事件，本院於民國94年5月9日言詞
辯論終結，判決如下：
    主  文
原告之訴及假執行聲請均駁回。
反訴被告應給付反訴原告新台幣玖拾捌萬捌仟元，及自民國92年
12月18日起至清償日止，按年息5％計算之利息。
本訴及反訴訴訟費用均由原告（即反訴被告）負擔。
本判決第二項於反訴原告以新台幣參拾參萬元供擔保後，得假執
行；但反訴被告如以新台幣玖拾捌萬捌仟元預供擔保後，免為假
執行。
    理  由
壹、本訴部分：
一、原告起訴主張：被告向伊訂購數位式監視系統共7台，伊業
    已依約交貨（訂購及交貨時間、價格、型號各如附表一所示
    ，下稱系爭貨品）。詎被告於收受上列貨品後，至今仍未依
    約給付貨款，爰依買賣契約之法律關係，求為命被告依約給
    付伊貨款共計新台幣（下同）829,500元及加計法定遲延利
    息之判決。並於本院聲明：(一)被告應給付原告829,500元，
    及加計自起訴狀繕本送達翌日（即92年10月4日）計算之法
    定遲延利息。(二)願供擔保請准宣告假執行。
二、被告則以：原告給付系爭貨品為有瑕疵，經伊多次催告原告
    修復，而無法修復瑕疵，致伊遭訴外人弼信企業股份有限公
    司（下稱弼信公司）退貨扣款及賠償損害之損失，爰依民法
    第359條規定，並以本件92年11月10日答辯狀送達作為解除
    兩造間系爭買賣契約之意思表示等語，資為抗辯。並於本院
    聲明：(一)原告之訴及假執行之聲請均駁回。(二)如受不利之判
    決，願供擔保請准宣告免為假執行。
三、查，原告主張：被告向伊訂購系爭貨品，伊業已依約交貨（
    訂購及交貨時間、價格、型號各如附表一所示）。而被告於
    收受上列貨品後，至今仍未依約給付貨款等情，業據其提出
    訂貨單、出貨單等件為證（見本院卷第7至10頁），並為被
    告所不爭執（見本院卷第188頁），此部分堪信為真。
四、本件應審究者為系爭貨品是否有瑕疵？被告可否據此作為解
    除系爭買賣契約之事由？茲分別論述如下：
(一)、按出賣人就其交付之買賣標的物有應負擔保責任之瑕疵，而
    其瑕疵係於契約成立後始發生，且因可歸責於出賣人之事由
    所致者，則出賣人除應負物之瑕疵擔保責任外，同時構成不
    完全給付之債務不履行責任。買受人如主張出賣人應負物之
    瑕疵擔保責任，依民法360條規定請求不履行之損害賠償；
    或依同法第364條規定請求另行交付無瑕疵之物，則在出賣
    人為各該給付以前，買受人非不得行使同時履行抗辯權；出
    賣人應負不完全給付之債務不履行責任，買受人得類推適用
    民法第226條第2項規定請求損害賠償，或類推適用給付遲延
    之法則，請求補正或賠償損害，並有民法第264條之適用（
    最高法院91年台上字第666號判決意旨參照）。又，所謂物
    之瑕疵，係指存在於物之缺點而言，凡依通常交易觀念，或
    依當事人之意思，認為物應具備之價值、效用或品質而不具
    備者即為物有瑕疵，且不以物質上應具備者為限（參見最高
    法院92年台上字第2360號判決意旨）。
(二)、經查：
  1.弼信公司將其承作「台北市空南三村社區」工程中，關於數
    位監控系統裝設工程發包予被告，被告並將該裝設工程（含
    追加設備）中，數位影像監視安全系統主機共7台轉向原告
    採購，並由原告分別於附表一所示交貨時間，將系爭貨品交
    付被告收受等情，有卷附93年2月10日監視系統設備買賣合
    約書（含設備清單詳細表）、同年月24日監視系統設備買賣
    合約書（含設備清單詳細表-追加設備）、出貨單、貨物收
    據等件為證（見本院卷第142至148頁、第9至10頁），並為
    被告所不爭執（見本院卷第188頁），足見被告購買系爭貨
    品目的既是為承攬弼信公司所發包之「數位監控系統」工程
    而向原告購買，則系爭貨品是否有瑕疵，自應以該貨品於監
    控系統測試使用後，始得以知悉甚明。
  2.系爭貨品嗣於92年5月10日經被告裝設於監控系統後，由弼
    信公司進行該監控系統工程驗收時，先後於同年5月13及16
    日均發生不準確情形，經原告派員至現場校正後，仍出現不
    穩定之情形，亦經證人（即原告員工）甲○○及己○○、與
    證人（即被告工程師）丙○○到庭證述明確（見本院卷第22
    7至229頁、第231至234頁、第235至239頁），並有原告公司
    92年6月12日電子郵件、系爭貨品遭鎖碼而無法使用照片在
    卷可憑（見本院卷第74頁、第244至249頁），且被告因原告
    所出售之系爭貨品無法正常運作使用，致遭弼信公司將該七
    台主機辦理退貨予被告，並賠償弼信公司計350,000元乙事
    ，亦有卷附92年6月20日合約增補條款、收據、世華銀行存
    款存根及出貨單足稽（見本院卷第151至152頁、第203至205
    頁），足證，原告出售予被告系爭貨品確實有瑕疵，且經被
    告通知原告後，原告仍未給付無瑕疵或修補該瑕疵，致被告
    遭弼信公司退貨扣款及賠償損害已明。
  3.原告雖主張：伊於附表一所示交貨時間交付系爭貨品予被告
    時，被告即應得從速檢查該貨品是否有瑕疵，但被告卻遲至
    92年5月間始行通知，依民法第356條第2項規定視為已承認
    所受領之物云云。然查，系爭貨品是供社區監控系統使用，
    自需經由測試始得知悉該貨品有無瑕疵，已如前述，則原告
    雖於93年3月間已交付該貨品予被告，然因尚未經裝設於監
    控系統測試，故被告自無法憑該貨品外觀判斷是否有瑕疵。
    是原告主張：伊於附表一所示交貨時間交付貨品，而被告卻
    遲至92年5月間始行通知，依民法第356條第2項規定視為已
    承認所受領之物云云，即無可取。
  4.原告另主張：依據兩造訂貨單約定之付款方式，被告應於貨
    到當月結35天票給付貨款，並非以經弼信公司驗收為給付貨
    款之條件，是被告不得拒絕給付貨款云云。惟查，不論兩造
    約定付款方式為何，原告（即出賣人）依法本即由給付無瑕
    疵物品予被告（即買受人）之義務（民法第354條規定參照
    ）。而系爭貨品既必需裝設於監控系統中，始得以測試其是
    否有瑕疵，今被告以系爭貨品經測試後發現時間不準確之瑕
    疵存在，並通知原告改善未果，且出現當機無法使用之情形
    （見本院卷第244至249頁），致被告遭弼信公司退貨，則依
    上說明，被告為保障自己權利，非不得行使拒絕給付貨款之
    同時履行抗辯。是原告主張：依據兩造訂貨單約定之付款方
    式，並非以經弼信公司驗收為給付貨款之條件，是被告不得
    拒絕給付貨款云云，自無可取。
  5.原告又主張：伊既已依約交付系爭貨品予被告收受，則被告
    自不得以系爭貨品有瑕疵，拒絕給付貨款，至該貨品若有瑕
    疵亦屬於修繕問題，與伊請求買賣價金無涉云云。但查，系
    爭貨品既有瑕疵，則被告於原告給付無瑕疵物品或修補系爭
    貨品瑕疵前，依法即得為拒絕給付貨款之同時履行抗辯（最
    高法院91年度台上字第666號判決意旨參照），是原告以其
    既已依約交付系爭貨品，被告不得以系爭貨品有瑕疵而拒絕
    給付貨款云云，亦無足取。
(三)、揆諸上揭說明，原告給付系爭貨品既有瑕疵，並經被告通知
    修補仍未修復，且亦未給付無瑕疵物品以代替該瑕疵貨品，
    ，致被告於92年6月20日遭弼信公司退貨並賠償350,000元（
    見本院卷第151至152頁），則被告於本件訴訟中，以92年11
    月10日答辯狀為解除系爭買賣契約之意思表示（見本院卷第
    36頁），核與民法第359條規定相符，應予准許。
五、從而，系爭買賣契約既經被告合法解除，則原告依據買賣契
    約之法律關係，訴請被告給付貨款829,500元及法定遲延利
    息，為無理由，應予駁回。又原告受既敗訴之判決，則其假
    執行之聲請即失所附麗，應併予駁回。
貳、反訴部分：
一、反訴原告起訴主張：因反訴被告給付伊系爭貨品有瑕疵，致
    伊遭弼信公司退貨扣款，並賠償350,000元，共計受有損害
    （含所失利益）988,000元（如附表二所示），爰依債務不
    履行損害賠償請求權，訴請反訴被告給付上列金額及法定遲
    延利息等情。並於本院聲明：(一)反訴被告應給付反訴原告
    988,000元，及自反訴起訴狀繕本送達反訴被告翌日（即92
    年12月18日，見本院卷第122頁）起算之法定遲延利息。(二)
    願供擔保以代釋明，請准宣告假執行。
二、反訴被告則以：系爭貨品並無瑕疵，且反訴原告不得解除系
    爭買賣契約云云，資為抗辯。並於本院聲明：(一)反訴原告之
    訴及假執行聲請均駁回。(二)如受不利判決，願供擔保請准宣
    告免為假執行。
三、按民法第260條規定解除權之行使，不妨礙損害賠償之請求
    ，據此規定，債權人解除契約時，得併行請求損害賠償，惟
    其請求損害賠償，並非另因契約解除所生之新賠償請求權，
    乃使因債務不履行（給付不能或給付遲延）所生之舊賠償請
    求權，不因解除失其存在，仍得請求而已，故其賠償範圍，
    應依一般損害賠償之法則，即民法第260條定之（最高法院
    55 年台上字第1188號判例及同院55年台上字第2727號判例
    意旨參照）。經查：
(一)、反訴原告因系爭貨品有瑕疵，而得依法解除系爭買賣契約，
    則依上說明，反訴原告因反訴被告給付系爭貨品有瑕疵，而
    遭弼信公司退貨扣款，並賠償損害乙節，既如前述，則反訴
    被告自應對反訴原告負債務不履行之損害責任至明。
(二)、又按損害賠償，除法律另有規定或契約另有訂定外，應以填
    補債權人所受損害及所失利益為限；依通常情形，或依已定
    之計劃、設備或其他特別情事，可得預期之利益，視為所失
    利益。民法第216條第1項、第2項分別定有明文。今反訴原
    告因反訴被告給付系爭有瑕疵貨品，遭弼信公司退貨扣款金
    額，致其因此而所失利益為638,000元（詳如附表二所示）
    ，此有卷附訂貨單、93年2月10日監視系統設備買賣合約書
    （含設備清單詳細表）、同年月24日監視系統設備買賣合約
    書（含設備清單詳細表-追加設備）、92年6月20日合約增補
    條款可稽（見本院卷第7至8頁、第142至152頁）。另反訴原
    告因此而賠償弼信公司350,000元乙節，亦有收據、世華銀
    行存款存根及出貨單附卷足參（見本院卷第203至205頁），
    可見反訴原告因反訴被告債務不履行致受有共計988,000元
    損害。
四、綜上，反訴原告依據債務不履行損害賠償請求權，訴請反訴
    被告應賠償其損害988,000元，及加計自反訴起訴狀繕本送
    達反訴被告翌日（即92年12月18日）起算之法定遲延利息，
    於法有據，應予准許。
五、兩造陳明願供擔保請為宣告假執行或免為假執行，經核均與
    規定相符，爰分別酌定相當之擔保金額予以宣告。
、本件事證已臻明確，兩造其餘攻擊或防禦方法，經本院審酌
    後，認均與本件之結論無涉，茲不再一一論述，併予敘明。
肆、據上論結，本件原告之訴為無理由，反訴原告之訴為有理由
    ，依民事訴訟法第78條、第390條第2項、第392條第2項，判
    決如主文。
中　　華　　民　　國　　94　　年　　5 　　月　　30　　日
                  民事第一庭    法　官　楊絮雲
以上正本係照原本作成
如對本判決上訴，須於判決送達後20日內向本院提出上訴狀
中　　華　　民　　國　　94　　年　　5　　 月　　 30　　日
                    　　　　　　書記官　高秋芬
